臺灣高等法院刑事裁定
110年度聲字第542號
聲  請  人  黃琪穎




上列聲請人因違反銀行法案件（本院107年度金上重訴字第41號
），聲請發還扣押物，本院裁定如下：
    主  文
聲請駁回。
    理  由
一、聲請意旨略以：聲請人黃琪穎（下稱聲請人）前因違反銀行
    法第29條第1項規定而依同法第125條第1項前段論處之「非
    法辦理匯兌業務罪」案件，致其所有之行動電話（型號：SA
    MSUNG NOTE3粉紅色）及如附表所示帳戶遭臺灣新北地方檢
    察署（下稱新北地檢署）扣押，並禁止提領、轉出或有其他
    處分之行為，惟聲請人所涉幫助非法辦理匯兌業務罪案件，
    業經本院以105年度金上訴字第47號判決確定，其餘正犯周
    麟洋等人所涉之案件，另經本院以107年度金上訴字第41號
    判處罪刑，而聲請人所有前揭帳戶未經檢察官聲請宣告沒收
    ，本院亦未諭知沒收，且上揭帳戶均有相關交易明細及銀行
    資料等在卷可憑，已無繼續扣押之必要。況且，聲請人所有
    如附表所示帳戶，遭新北地檢署扣押並禁止提領使用迄今已
    逾6年，聲請人因此無法開立新帳戶，導致無銀行帳戶使用
    ，影響聲請人權益甚鉅，原依刑事訴訴法第142條、第317條
    前段之規定，聲請發還前揭物品並解除凍結如附表所示之帳
    戶云云。
二、可為證據或得沒收之物，得扣押之；為保全追徵，必要時得
    酌量扣押犯罪嫌疑人、被告或第三人之財產，刑事訴訟法第
    133條第1項、第2項定有明文；又扣押物未經諭知沒收者，
    應即發還，但上訴期間內或上訴中遇有必要情形，得繼續扣
    押之，同法第317條亦規定甚明。所謂扣押物無留存之必要
    者，乃指非得沒收之物，且又無留作證據之必要者，始得依
    上開規定發還；倘扣押物尚有留存之必要者，即得不予發還
    。另該等扣押物有無留存之必要，並不以係得沒收之物為限
    ，且有無繼續扣押必要，應由事實審法院依案件具體發展、
    事實調查結果，予以審酌。故扣押物在案件未確定，而扣押
    物仍有留存必要時，事實審法院得本於職權依審判之需要及
    訴訟進行之程度，予以妥適裁量而得繼續扣押，俾供上訴審
    審判之用，以利訴訟之進行（最高法院109年度台抗字第660
    號裁定意旨參照）。
三、經查：
  ㈠聲請人因違反銀行法第125條第1項前段之非法經營銀行業務
    等罪案件，前經新北地檢署檢察官於偵查中發函扣押如附表
    所示之帳戶，有新北地檢署民國103年10月30日新北檢榮翔1
    03他5363字第48890號函（見本院110年度聲字第542號卷【
    下稱本院卷】第7至8頁）、103年11月10日新北檢榮翔103他
    5363字第50718號函（見本院卷第9至10頁）在卷可參。嗣聲
    請人雖經檢察官提起公訴，並經本院以105年度金上訴字第4
    7號判決判處有期徒刑10月，緩刑2年確定，惟聲請人所涉之
    非法經營銀行業務案件，尚有共犯周麟洋、王懷頡、謝昇晉
    、陳威廷、楊凱博、吳秉燁（原名吳亞鴻，下同）、劉鎮宇
    、張家祥、周承煬、姜秀鳳等經本院於109年11月30日以107
    年度金上重訴字第41號判處罪刑，共犯周麟洋、王懷頡、謝
    昇晉、陳威廷、楊凱博、吳秉燁、劉鎮宇、張家祥、姜秀鳳
    不服提起第三審上訴，業經本院於110年2月25日將案卷檢送
    最高法院，現由最高法院審理中，有本院110年2月25日院彥
    刑速107金上重訴41字第1100201608號函（稿）在卷可參（
    見本院卷第21至22頁），全案尚未定讞。
  ㈡聲請人固聲請發還上開扣案之行動電話及如附表所示之帳戶
    ，惟上開扣案之行動電話及如附表所示之帳戶均經檢察官依
    法查扣，且聲請人確曾提供如附表所示之帳戶予其胞兄黃文
    鴻，再由黃文鴻提供給真實姓名年籍不詳、自稱「周慧娟」
    之大陸地區成年人士（下稱「周慧娟」），「周慧娟」再提
    供給陳隆萊謊稱的英國必贏博彩娛樂集團（bwin，下稱必贏
    集團）接收臺灣地區投資者匯款之用，再由「周慧娟」指定
    之人撥打扣案聲請人所有之行動電話與聲請人聯絡，聲請人
    乃依指示提領款項後交給「周慧娟」指定之人，再由「周慧
    娟」在大陸地區以不詳方式將人民幣匯入必贏集團指定之大
    陸帳戶內，以此方式幫助必贏集團接收臺灣地區投資者之匯
    款，並掩飾、搬運必贏集團違反銀行法第125條第1項重大犯
    罪所得之財物。又本院上開107年度金上重訴字第41號判決
    中亦將如附表編號1、2所示帳戶之交易明細及銀行資料列為
    認定共犯周麟洋、王懷頡、謝昇晉、陳威廷、楊凱博、吳秉
    燁等人共犯修正前洗錢防制法第11條第1項洗錢罪之證據（
    見本院107年度金上重訴字第41號判決犯罪事實欄、及理
    由欄參㈢、㈤⒊），有事實足認前開扣案物品確曾供聲請人及
    共犯周麟洋、王懷頡、謝昇晉、陳威廷、楊凱博、吳秉燁等
    違反銀行法及洗錢防制法使用，與案件有重大關聯性，可為
    犯罪證據；而共犯周麟洋、王懷頡、謝昇晉、陳威廷、楊凱
    博、吳秉燁、劉鎮宇、張家祥、周承煬、姜秀鳳經本院以10
    7年度金上重訴字第41號判處罪刑後，亦經共犯周麟洋、王
    懷頡、謝昇晉、陳威廷、楊凱博、吳秉燁、劉鎮宇、張家祥
    、姜秀鳳提起第三審上訴，並經本院將案卷檢送最高法院，
    現由最高法院審理中，且必贏集團違法吸金被害人眾多，金
    額龐大，可能尚有其他潛在被害人待清查，是以聲請人所有
    之行動電話及如附表所示之帳戶，雖未經本院諭知沒收，但
    既經檢察官扣押並引為涉案證據，且不能遽予排除與上開共
    犯周麟洋、王懷頡、謝昇晉、陳威廷、楊凱博、吳秉燁等人
    所犯修正前洗錢防制法第11條第1項洗錢案件之關連性，為
    日後審理需要及保全將來執行之可能，應認有繼續扣押必要
    ，宜待全案確定後由執行檢察官依法處理。從而，本院依目
    前案件發展予以審酌，認扣案之行動電話及如附表所示之帳
    戶，既與上揭共犯周麟洋等人所涉違反銀行法、洗錢防制法
    等案件相涉，認均應屬案件之證據，且仍有繼續扣押之必要
    ，尚無從先行發還。
四、綜上所述，本件聲請人聲請發還扣押之行動電話及如附表所
    示帳戶，並解除如附表所示帳戶之凍結云云，為無理由，應
    予駁回。
據上論斷，應依刑事訴訟法第220條，裁定如主文。
中　　華　　民　　國　　110 　年　　3 　　月　　11　　日
                  刑事第三庭    審判長法　官  張惠立
                                      法　官  廖怡貞
                                      法　官  張江澤
以上正本證明與原本無異。
如不服本裁定，應於收受送達後五日內向本院提出抗告狀。
                                      書記官  林明慧
中　　華　　民　　國　　110 　年　　3 　　月　　12　　日
附表：
編號 戶  名 銀        行 分    行  帳        號 備  註   1 黃琪穎 新光銀行 龍山分行 00000000000    2 黃琪穎 永豐銀行 城中分行 00000000000000    3 黃琪穎 永豐銀行  00000000000000    4 黃琪穎 瑞興銀行  0000000000000